【裁判字號】    98,易,849
【裁判日期】    980429
【裁判案由】    恐嚇等
【裁判全文】
臺灣臺中地方法院刑事判決               98年度易字第849號
公  訴  人  臺灣臺中地方法院檢察署檢察官
被      告  丙○○
                    （現另案在臺灣臺中監獄臺中分監執行）
上列被告因恐嚇等案件，經檢察官提起公訴（98年度偵緝字第42
1 號），本院判決如下：
    主    文
丙○○共同意圖為自己不法之所有，以恐嚇使人將本人之物交付
，累犯，處有期徒刑拾月。
    犯罪事實
一、丙○○曾於民國94年間，因竊盜案件，經本院以94年易字第
    1407號判處有期徒刑8 月確定，甫於95年7 月20日徒刑執行
    完畢（另接續執行動產擔保交易法案件經判處之拘役40日，
    於95年8 月29日出監）。詎仍不知悔改，竟基於意圖為自己
    不法所有之恐嚇取財、恐嚇得利及強制之犯意，於97年5 月
    13 日 晚間9 、10時許，夥同具有犯意聯絡之姓名、年籍均
    不詳之成年男子2 名，在戊○○位在臺中縣太平市○○街69
    巷27 號 之住處，藉口其幫戊○○、賴國豊、甲○○等3 人
    排解糾紛，對賴國豊、甲○○恫嚇稱：兄弟事，出門就是要
    紅包，沒紅包大家很難看，很難走出這間房子等語，要求賴
    國豊、甲○○須合包交付新臺幣（下同）6600元紅包。賴國
    豊不願意，丙○○立即大聲斥責賴國豊「白目」，隨即要求
    賴國豊到牆邊罰站3 分鐘，並脅迫稱：沒站好等一下用扛的
    出去等語，賴國豊見丙○○及夥同前來之2 名成年男子均很
    兇，害怕遭渠等毆打，只得依指示到牆邊罰站，而行無義務
    之事。張國政見狀，頓時亦心生畏懼，遂向戊○○借2000元
    、向戊○○之友人潘芳銘借500 元，連同其本身所有2000元
    ，共湊出4500元，裝在紅包袋（為戊○○所有，渠同意出借
    ）內交付予賴文呈。斯時即同日晚間11時許，張國政剛交出
    紅包，賴國豊甫罰站完回座時，丙○○見賴國豊未包紅包，
    仍不肯罷休，續對賴國豊恫稱：一起去「春天卡拉OK」，沒
    去也沒關係，到時候見1 次打1 次；不包紅包，就要辦桌花
    這筆錢，去付一付，不然見1 次打1 次等語，恐嚇賴國豊不
    包紅包就必須辦桌請客，致賴國豊心生畏懼，遂與之同行前
    往「春天卡拉OK」，並於97年5 月14日凌晨2 時許，在「春
    天卡拉OK」飲宴、唱歌完畢，賴國豊因心中畏懼，只得以其
    本人名義簽帳當次消費款3900元，並於過2 、3 天後，自行
    支付該款項，丙○○及前揭2 名成年男子即因此而獲得上開
    免費飲宴之利益。後經賴國豊、甲○○報警處理，因而循線
    查悉上情（犯罪事實業據公訴檢察官當庭更正如上述）。
二、案經賴國豊、甲○○訴由臺中市警察局第一分局報請臺灣臺
    中地方法院檢察署檢察官偵查起訴。
    理    由
一、按被告以外之人於審判外之言詞或書面陳述，除法律有規定
    者外，不得作為證據，刑事訴訟法第159 條固定有明文，惟
    被告以外之人於審判外之陳述，雖不符同法第159 條之1 至
    之4 規定，而經當事人於審判程序同意作為證據，法院審酌
    該言詞陳述或書面陳述作成時之情況，認為適當者，亦得為
    證據；又當事人、代理人或辯護人於法院調查證據時，知有
    第159 條第1 項不得為證據之情形，而未於言詞辯論終結前
    聲明異議者，視為有前項之同意，同法第159 條之5 亦定有
    明文。查本判決所引用下列各項證據方法之證據能力，被告
    丙○○、檢察官於本院準備程序時均表示無意見，同意作為
    證據，且於本院審理中調查證據時，知有刑事訴訟法第15 9
    條第1 項不得為證據之情形，亦未於言詞辯論終結前聲明異
    議，且本院審酌該等證據作成之客觀情況均無不當，並無不
    宜作為證據之情事，依刑事訴訟法第159 條之5 之規定，認
    均具有證據能力，合先敘明。
二、訊據被告丙○○固承認其當日有帶同2 名小弟前往戊○○住
    處排解糾紛，並命賴國豊去牆邊罰站，嗣前往「春天卡拉OK
    」消費，由賴國豊簽帳支付3900元等情，惟矢口否認涉有恐
    嚇取財及恐嚇得利之犯行，辯稱：當時伊叫賴國豊去罰站，
    是說沒有站的話，要讓他漏氣，沒有說要讓他用扛的出去。
    包紅包之事，伊是說兄弟出來喬事情，要包個紅包，是賴國
    豊叫伊去的，伊的意思是說伊有幫賴國豊的忙，他應該要包
    個紅包。另外伊只有跟賴國豊說「春天卡拉OK」你很熟，我
    也很熟，我們去那裡消費，看誰來付沒關係。賴國豊、甲○○住在一起，也一起去警局作筆錄，已經先勾串好內容，並
    不實在，而且「春天卡拉OK」之負責人綽號土匪之人，也沒
    有聽到伊有恐嚇賴國去付帳。伊並沒有說恐嚇的話，應不為
    罪云云（見本院卷第67頁）。然查：
(一)、上揭犯罪事實，業據告訴人賴國豊、甲○○於警詢中指訴及
    偵查中具結證述綦詳，告訴人賴國豊復於本院審理時到庭具
    結證述：「‧‧是張莉萍不知道為什麼會叫被告到戊○○家
    ‧‧當時被告帶兩個小弟來，現場還有我及甲○○、戊○○
    、張莉萍‧‧後來被告就說：「兄弟出門就是要錢，要我包
    紅包，如果不包大家很難看，很難走出這間房子。」，我不
    願意，他就說我很「白目」，叫我去牆角罰站，後來甲○○
    及戊○○兩人有合包紅包給被告，被告叫我去罰站，我就去
    罰站，因為我怕被告的兩個小弟會打我，被告說如果不罰站
    ，要把我用扛的出去。罰站之後我就回去坐，被告就問我說
    卡拉ＯＫ不是很罩的住嗎，被告說要去「春天卡拉ＯＫ」消
    費，叫我要去簽帳，被告說不要也沒有關係，以後見1 次打
    1次。後來我們就到「春天卡拉ＯＫ」去消費‧‧我們是約
    晚上11點左右去「春天卡拉ＯＫ」的，我們唱到幾點我忘記
    了，唱完之後我就去簽帳，當時是因為被告在戊○○家就有
    說上開話語，所以我就只好主動去簽帳，在店內被告沒有再
    說什麼」、「（問：為何會跟隨被告到「春天卡拉ＯＫ」唱
    歌，然後又去簽帳付款？）被告說如果我不簽帳，被告見我
    1 次打我1 次，被告的意思如果不包紅包，就要辦桌，花這
    筆錢，所以我感覺我的生命受到威脅，希望息事寧人」、「
    （問：你跟被告在案發前是否認識？）不認識」、「（問：
    被告說你不站好等一下用扛的出去，你如果不包紅包，就要
    辦桌花這筆錢，不辦也沒有關係，到時候見1 次打1 次，被
    告跟你說上開話的時候，你是否會害怕？）會害怕，我當時
    身上有錢，但因為我覺得被告沒有處理什麼事情，我不想包
    紅包，但是後來被告這樣說我會害怕，所以才會去「春天卡
    拉ＯＫ」辦一桌」、「（問：被告跟你講辦桌，你如果不包
    紅包，就要辦桌花錢，這些話是在戊○○及甲○○紅包之前
    ，還是之後？）包紅包之後的事情，但我罰站是包紅包之前
    的事情」、「（問：97年5 月14日凌晨2 時，被告有無跟你
    說你去付一付，不然見1 次打1 次，你才去付錢？）這是在
    戊○○她家的時候，被告就有這麼說，就是被告跟我說如果
    不包紅包就要辦桌付這筆錢的時候講的」、「（問：當日消
    費完畢，你是簽帳賒欠，這3900元是何時去付清？）過了2
    、3日，是我自己去付的，被告沒有再叫我去付，因為當時
    簽我的名字，所以我才去付，但是之前會用我的名字簽帳，
    是因為被告跟我講那些話，我會害怕，所以才用我的名字簽
    帳」等語（見本院卷第58頁反面至60頁）；告訴人甲○○亦
    於本院審理時到庭具結證稱：「因為當時是要去戊○○住處
    問說有沒有拿我的手機，戊○○說沒有，然後被告就來了，
    被告說是「香香」叫他來的，被告當時帶兩個人成年男子來
    ‧‧被告就說叫兄弟出門，不用包個紅包嗎，意思就是要紅
    包，如果不包，大家會很難處理，被告也有說大家會很難走
    出這個房子。我問被告的意思是要包多少，被告好像說要包
    6000元或是6600元，因為事隔很久，我有點不記得。我身上
    沒有那麼多錢，所以只好向戊○○的朋友借2500元，加上我
    的錢，共包4500元。紅包是交給被告。賴國豊沒有包，但他
    被叫到牆邊罰站，因為賴國豊被罰站之後，我才去廚房那邊
    ，跟戊○○一起包紅包」、「（問：被告叫賴國豊去罰站的
    時候，被告是怎麼講的？）被告叫賴國豊去旁邊罰站，不然
    就要把他扛出去，意思就是要打他」、「（問：你包紅包給
    被告之後，發生什麼事情？）被告就跟賴國豊說，要叫賴國
    豊帶被告去喝酒」、「（問：被告要求你們包紅包，脅迫賴
    國豊罰站，以及叫賴國豊辦桌，這3 個時間點，是否都很緊
    接？）是。是接連發生的事情，是緊接發生的」、「（問：
    你跟賴國豊在警詢時均說，因為被告及被告帶來的兩個人都
    很兇，所以你們才會照他的指示做，是否如此？）是」等語
    （見本院卷第61至62頁）、復據證人戊○○於警詢、偵查證
    述明確，及於本院審理時到庭具結證述：「‧‧然後有一邊
    就是被告，就說要賴國豊跟甲○○他們包紅包，說要包紅包
    ，不然就很難走出這個房子，然後因為賴國豊身上沒有錢，
    甲○○身上只剩下2000元，就拿出2000元，再跟我借2000元
    ，跟我朋友潘芳銘借500 元，我們一共籌出4500元，甲○○
    就交給被告，後來我還聽說他們要去喝酒，他們就去喝酒，
    後來的事我就不知道了」、「（問：當時被告有無叫賴國豊
    到牆角旁邊罰站？）有」、「（問：被告有無對賴國豊講說
    如果沒站好，等一下用扛的出去？）應該有」、「（問：當
    時被告請賴國豊及甲○○合包紅包時，被告有無說：「兄弟
    事出門就是要紅包，沒紅包大家很難看，很難走出這間房子
    」這些話？）有」、「（問：案發當日被告有無恐嚇要你交
    錢出來？）沒有。被告是針對賴國豊及甲○○」、「（問：
    你之前在警詢說的話是否實在？）實在。我有看過筆錄才簽
    名，是依照我自己意思所講，警察沒有對我強暴、脅迫等不
    法行為」等語綦詳（見本院卷第63至64頁反面），據上，上
    開3 名證人證述之情節大致相符，又參諸賴國豊、甲○○與
    戊○○於案發時係屬因失竊糾紛而對立之當事人，衡情，自
    無勾串證詞之可能，足認渠等之證詞應真實可信。
(二)、被告雖以前揭情詞為辦，惟參諸被告所自承其有說：沒有罰
    站的話，要讓賴國豊漏氣、兄弟出來喬事情，要包個紅包等
    語，顯然含有恐嚇之意，益徵告訴人等之指訴並非子虛。再
    參之被告與賴國豊於案發前既不相識，並無交情，當天晚上
    賴國豊又遭被告罰站屬實，在當時情狀下，賴國豊焉有可能
    會主動陪同被告前去「春天卡拉ＯＫ」消費，且心甘情願支
    付消費款項？據此，足見被告上開所辯，顯不合常情，委無
    足取。
(三)、又證人即「春天卡拉ＯＫ」之負責人乙○○於本院審理時雖
    到庭具結證述：當天在店內沒有聽到被告叫賴國豊去簽帳、
    也沒有聽到被告說不簽帳，看到1 次打1 次等語（見本院卷
    第66頁反面），然告訴人賴國豊係指訴被告係在戊○○家中
    為上開話語，於「春天卡拉ＯＫ」店內時並沒有再說上開話
    語等情明確，是證人乙○○上開證詞，並不足作為有利於被
    告之認定。另被告雖聲請傳喚同夥之「阿裕」到庭為證，然
    被告迄未能提供「阿裕」之真實姓名、年籍資料以供傳喚，
    且本院依上開事證，心證已明，因認「阿裕」並無再傳喚之
    必要，併此敘明。
(四)、綜上，本件事證明確，被告犯行堪以認定，應予依法論科。
三、核被告所為，係犯刑法第346 條第1 項之恐嚇取財既遂（甲○○部分）及同條第3 項、第1 項之恐嚇取財未遂罪（賴國
    豊部分）、同法第304 條第1 項之強制罪（賴國豊罰站部分
    ）及同法第346 條第2 項之恐嚇得利罪（賴國豊辦桌請客部
    分）。公訴檢察官認僅論以恐嚇取財既遂，及強制罪為恐嚇
    取財之部分行為，因侵害法益不同，尚有未洽。被告與上開
    2 名成年男子間，就上開犯行，有犯意之聯絡及行為之分擔
    ，均為共同正犯。又被告於緊接之同一時間、同一處所內，
    同時對告訴人賴國豊、甲○○為恐嚇取財之行為，及對告訴
    人賴國豊為強制行為、恐嚇得利之行為，為想像競合犯，應
    依刑法第55條前段規定，從情節較重之恐嚇取財既遂罪論以
    一罪（恐嚇取財之對象有2 人，且獲取之金額較高）。被告
    曾於94年間，因竊盜案件，經本院以94年易字第1407號判處
    有期徒刑8 月確定，甫於95年7 月20日徒刑執行完畢（另接
    續執行動產擔保交易法案件經判處之拘役40日，於95年8 月
    29 日 出監）等情，有臺灣高等法院被告前案紀錄表1 份附
    卷足參，其於有期徒刑執行完畢後5 年以內故意再犯本件有
    期徒刑以上之罪，為累犯，應依刑法第47條第1 項規定加重
    其刑。爰審酌被告犯罪之動機、目的，以恐嚇遂行不法所得
    及利益之犯罪手段，實不足取，蔑視國家法令之敵對心態可
    議，對告訴人等造成之損害，惟犯罪所得非多，及被告犯後
    未能承認犯行之犯後態度等一切情狀，量處如主文所示之刑
    。
據上論斷，應依刑事訴訟法第299條第1項前段，刑法第28條、第
346 條第1 項、第2 項、第3 項、第304 條第1 項、第55條前段
、第47條第1 項，刑法施行法第1 條之1 第1 項、第2 項但書，
判決如主文。
本案經檢察官丁○○到庭執行職務。
中    華    民    國    98    年    4     月    29    日
                   刑事第十庭  審判長法  官  李雅俐
                                     法  官  王世華
                                     法  官  蔡美華
以上正本證明與原本無異。
如不服本判決應於收受判決後10日內向本院提出上訴書狀，並應
敘述具體理由；其未敘述上訴理由者，應於上訴期間屆滿後20日
內向本院補提理由書（均須按他造當事人之人數附繕本）「切勿
逕送上級法院」。
                                     書記官  張皇清
中    華    民    國    98    年    4     月    29    日
附錄本案論罪科刑法條全文
中華民國刑法第346條
意圖為自己或第三人不法之所有，以恐嚇使人將本人或第三人之
物交付者，處6 月以上5 年以下有期徒刑，得併科1 千元以下罰
金。
以前項方法得財產上不法之利益，或使第三人得之者，亦同。
前二項之未遂犯罰之。
中華民國刑法第304條
以強暴、脅迫使人行無義務之事或妨害人行使權利者，處3 年以
下有期徒刑、拘役或3 百元以下罰金。
前項之未遂犯罰之。


司法院資訊處製作；財團法人民間司法改革基金會備份。
